臺灣宜蘭地方法院刑事判決
110年度交易字第225號
公  訴  人  臺灣宜蘭地方檢察署檢察官
被      告  李承祐




上列被告因過失傷害案件，經檢察官提起公訴（110年度調偵字
第32號），嗣被告於準備程序中就被訴事實為有罪之陳述，經本
院裁定改行簡式審判程序審理，並判決如下：
    主  文
李承祐犯過失傷害罪，處拘役參拾日，如易科罰金，以新臺幣壹
仟元折算壹日。
    犯罪事實
一、李承祐於民國109年7月13日下午6時5分許，步行至宜蘭縣宜
    蘭市中山路五段197巷，由北往南方向欲穿越巷口，本應注
    意行人穿越道路，有燈光號誌指示者，應依號誌之指示前進
    ，在未設行人穿越道、人行天橋或人行地下道行人穿越設施
    ，亦非禁止穿越之路段穿越道路時，應注意左右有無來車，
    小心迅速穿越，而依當時情形，天候晴、日間自然光線、柏
    油路面乾燥、無缺陷、無障礙物、視距良好，並無不能注意
    之情形，竟疏未注意，在號誌為紅燈時，擅自穿越車道，適
    有張婷瑄騎乘車牌號碼000-000號普通重型機車，沿宜蘭縣
    宜蘭市中山路五段222巷往197巷由東往西直行而來，見狀已
    閃煞不及而撞及李承祐，張婷瑄因此人車倒地受有左大腿擦
    瘀傷、右膝部擦挫傷、左膝部擦挫傷等傷害。
二、案經張婷瑄訴由宜蘭縣政府警察局宜蘭分局報告臺灣宜蘭地
    方檢察署檢察官偵查起訴。
    理  由
一、本件被告李承祐所犯係死刑、無期徒刑或最輕本刑為3年以
    上有期徒刑或高等法院管轄第一審案件以外之罪，其於準備
    程序期日先就被訴事實為有罪之陳述，經告知簡式審判程序
    之旨，並聽取公訴人及被告之意見後，業由本院裁定進行簡
    式審判程序。又簡式審判程序之證據調查，依刑事訴訟法第
    273條之2規定，不受同法第159條第1項、第161條之2、第16
    1條之3、第163條之1及第164條至第170條所規定證據能力認
    定及調查方式之限制，合先敘明。
二、認定事實所憑之證據及理由：
　㈠上開犯罪事實，業據被告於本院準備程序及審理時均坦承不
    諱（見本院卷第28頁、第34頁），核與證人即告訴人張婷瑄
    於警詢時指述情節相符，並有道路交通事故現場圖、道路交
    通事故調查報告表㈠、㈡、現場暨車損照片、密錄器及監視器
    錄影畫面擷取照片、告訴人出具國立陽明大學附設醫院診斷
    證明書等附卷可稽（見偵卷第10頁至第14頁、第16頁至第18
    頁、第20頁至第27頁），是被告前開任意性之自白與事實相
    符，應可採信。
　㈡按行人穿越道路，有燈光號誌指示者，應依號誌之指示前進
    ；在未設行人穿越設施，亦非禁止穿越之路段穿越道路時，
    行人穿越道路應注意左右無來車，始可小心迅速穿越。道路
    交通安全規則第134條第4款、第6款分別定有明文。被告行
    走於道路上，自應注意前開規定，而依當時狀況，天候晴、
    日間自然光線、柏油路面乾燥、無缺陷、亦無障礙物，視距
    良好，無不能注意情事，被告疏未注意上情，穿越設有燈光
    號誌之路口時，在號誌為紅燈時貿然穿越，且未注意左後方
    來車，以致肇事，足見被告就本件車禍之發生具有過失。且
    本件車禍經送交通部公路總局臺北區監理所基宜區車輛行車
    事故鑑定會鑑定結果，認：「行人李承祐，行經行車管制號
    誌正常運作岔路口，號誌紅燈穿越車道不當，且疏未注意左
    後方來車，為肇事原因。張婷瑄駕駛普通重機車，行經行車
    管制號誌正常運作岔路口，直行煞閃不及，無肇事因素。」
    （見調偵卷第5頁至第6頁）；另送覆議後，交通部公路總局
    車輛行車事故鑑定覆議會覆議意見書亦認：「行人李承祐，
    行經行車管制號誌正常運作岔路口，右轉後驟然於號誌紅燈
    時不當斜穿道路，且未注意左後方來車，為肇事原因。張婷
    瑄駕駛普通重機車，無肇事因素。」（見偵卷第53頁），均
    與本院前開認定結果相符。此外，告訴人因本案車禍受有如
    犯罪事實欄所載之傷害等情，有前開診斷證明書可參，則被
    告之過失行為與告訴人受傷之結果間，有相當因果關係。
　㈢被告固辯稱告訴人不可能完全沒有肇事原因，依卷附現場圖
    ，我穿越的是約兩米的道路，正常車速行駛不可能沒有注意
    到我云云。惟依卷附監視器畫面擷取照片所示（見偵卷第26
    頁），可知告訴人穿越之道路雖雙向共四個車道，然被告係
    在告訴人機車駛過二個車道後，才突然自路邊穿越道路，被
    告行向復遭其後方白色自小客車擋住，堪認告訴人實難防範
    被告突然穿越車道之違規行為。此另有前開覆議意見書所載
    ：「依國外相關研究，百分之95駕駛人於未感知危險而必須
    做停車動作之典型反應時間為1.6秒（含觸發、感知、判斷
    、鬆開油門、踩剎車、開始有效剎車，不含剎車時間）。依
    監視器錄影畫面及事故照片顯示…告訴人機車綠燈起步後，
    遇行人斜向穿越道路至碰撞約1秒，其反應時間遠小於1.6秒
    ，對告訴人而言，實屬措手不及，難以防範」等語可佐，則
    被告辯稱告訴人就本案車禍亦有過失等語，並不可採。
　㈣綜上，本件事證已臻明確，被告上開犯行洵堪認定，應依法
    論科。
三、論罪科刑：
  ㈠核被告所為，係犯刑法第284條前段之過失傷害罪。
  ㈡被告於本案肇事後，報案人或勤指中心轉來資料未報明肇事
    人姓名，於警員據報前往現場處理時，被告在場，在有偵查
    犯罪職權之公務員未發覺為犯嫌前，當場承認肇事等情，有
    自首情形紀錄表1紙附卷可查（見偵卷第29頁），核與自首
    要件相符，爰依刑法第62條前段規定減輕其刑。
  ㈢爰審酌被告行走於道路上，本應謹慎注意，竟疏未注意穿越
    道路時，應依號誌之指示前進，及注意左右有無來車，小心
    迅速穿越，不慎與告訴人機車發生碰撞，造成告訴人受有前
    述傷害結果，實有不該，併考量被告犯後坦承犯行，雖有調
    解意願，然因告訴人無意願與之調解而未能成立，且迄今未
    能賠償告訴人所受損失之犯後態度，以及被告前有犯強制罪
    之犯罪科刑紀錄，素行難認良好，有臺灣高等法院被告前案
    紀錄表可佐；再衡以告訴人所受傷勢程度並非甚重，及被告
    審理時自陳高職畢業之智識程度、已婚、家中有父親及生病
    母親、3名學齡中子女需其扶養，被告為唯一經濟支柱等生
    活狀況，以及告訴人就本案科刑範圍之意見（見本院卷第15
    頁）等一切情狀，量處如主文所示之刑，並諭知易科罰金之
    折算標準，以期相當。
據上論斷，應依刑事訴訟法第273條之1第1項、第299條第1項前
段，刑法第284條前段、第62條、第41條第1項前段，刑法施行法
第1條之1第1項，判決如主文。
本案經檢察官孫源志提起公訴，檢察官劉憲英到庭執行職務。
中　　華　　民　　國　　110 　年　　9 　　月　　28　　日
　　　　　　　　　刑事第三庭法  官  游欣怡
以上正本證明與原本無異。
如不服本判決應於收受本判決後20日內向本院提出上訴書狀，並
應敘述具體理由。若未敘述理由者，應於上訴期間屆滿後20日內
向本院補提理由書狀(均須按他造當事人之人數附繕本)。
                            書記官　吳蔚宸
中　　華　　民　　國　　110 　年　　9 　　月　　28　　日
附錄本案論罪科刑法條：
中華民國刑法第284條
因過失傷害人者，處1年以下有期徒刑、拘役或10萬元以下罰金
；致重傷者，處3年以下有期徒刑、拘役或30萬元以下罰金。